臺灣彰化地方法院刑事判決　　　　　　100年度簡上字第100號
上　訴　人　臺灣彰化地方法院檢察署檢察官
被　　　告　曾國楨
上列上訴人因被告違反電業法案件，不服本院刑事庭民國100年4
月15日100年度簡字第797號第1審判決（聲請簡易判決處刑案號
：臺灣彰化地方法院檢察署100年度偵字第1293號），提起上訴
，本院管轄之第2審合議庭判決如左：
    主  文
原判決撤銷。
曾國楨共同竊盜，處有期徒刑肆月，如易科罰金，以新臺幣壹仟
元折算壹日。緩刑貳年。
    事  實
一曾國楨為貪圖減免電費，竟於民國98年6月間某日，與真實姓
  名年籍不詳之某成年男性友人（下稱甲男）共同基於意圖為自
  己不法所有之竊盜犯意聯絡，推由甲男將臺灣電力股份有限公
  司（下稱臺電公司）裝設在彰化縣員林鎮○○路○段834號曾國
  楨住處之電表（電號：00-0000-00號，電表號碼：00000000號
  ），改以三相電力表引接C相，與自設之N相，共同組合成CN兩
  相190V電源，而以合成電流方式，使電力表無法計量，失效不
  準，接續竊取臺電公司之電能約14,600度得手（價值約新臺幣
  71,715元）。迄至99年12月20日上午11時30分許，經警會同臺
  電公司職員胡呈宜前往上址稽查，始悉上情。
二案經臺電公司委任職員胡呈宜訴由內政部警政署國道公路警察
  局第三警察隊報告臺灣彰化地方法院檢察署檢察官偵查聲請簡
  易判決處刑。
    理  由
一被告曾國楨於本院審理期日經合法傳喚，無正當理由不到庭，
  惟其於檢察官偵查中對於上揭犯罪事實已坦承不諱，核與告訴
  代理人即證人胡呈宜於警詢、檢察官偵查中之指訴、證述相符
  ，並有用電實地調查書、追償電費計算單、竊電現場照片在卷
  可稽。綜上所述，被告之自白與事實相符，可以採信，事證明
  確，其犯行堪以認定。
二刑法學理上所稱法規競合（法條競合），係指單一行為，發生
  單一之犯罪結果，與數個刑罰法律規定之犯罪構成要件全部或
  一部符合，因法規之錯綜關係，致同時有數個法規競合適用時
  ，祇能依重法優於輕法、特別法優於普通法、基本法優於補充
  法、全部法優於一部法、狹義法優於廣義法等原則，選擇一個
  最適當之法規作為單純一罪予以論處而排斥其他法規之適用。
  惟其中之「特別法優於普通法」原則，應排除普通法較特別法
  處罰為重者，即普通法之處罰較特別法之處罰為重時，仍應適
  用「重法優於輕法」之原則，此乃法律當然之解釋。經查：電
  業法第106條第1項之竊電罪規定「有下列行為之一者為竊電，
  處5年以下有期徒刑、拘役或5百元以下罰金：一未經電業供電
  ，而在其供電線路上私接電線者。二繞越電度表或其他計電器
  ，損壞或改動表外之線路者。三損壞或改變電度表、無效電力
  計、其他計電器之構造，或以其他方法使其失效不準者。四在
  電價較低之線路上，私接電價較高之電器者。五包燈用戶，在
  原定電燈盞數及瓦特數以外，私自增加盞數或瓦特數者」，於
  98年4月29日罰金罰鍰提高標準條例廢止後，該罪所得科處之
  罰金刑為銀元500元以下，換算為新臺幣後，為新臺幣1,500元
  以下。另刑法第320條第1項竊盜罪規定「意圖為自己或第三人
  不法之所有，而竊取他人之動產者，為竊盜罪，處5年以下有
  期徒刑、拘役或5百元以下罰金」，第323條並規定「電能、熱
  能及其他能量，關於本章之罪，以動產論」，是意圖為自己或
  第三人不法之所有，而竊取他人之電能者，亦應論以竊盜罪，
  而刑法施行法第1條之1規定「中華民國94年1月7日刑法修正施
  行後，刑法分則編所定罰金之貨幣單位為新臺幣。94年1月7日
  刑法修正時，刑法分則編未修正之條文定有罰金者，自94年1
  月7日刑法修正施行後，就其所定數額提高為30倍。但72年6月
  26日至94年1月7日新增或修正之條文，就其所定數額提高為3
  倍」，則刑法第320條第1項之竊盜罪所得科處之罰金刑為新臺
  幣15,000元以下。比較電業法之竊電罪與刑法之竊盜罪，後者
  之法定刑重於前者，依「重法優於輕法」之原則，自應優先適
  用後者。
三核被告所為，係犯刑法第320條第1項、第323條之竊盜罪。聲
  請簡易判決處刑意旨漏未斟酌刑度輕重，而認被告係犯電業法
  第106條第1項第3款之竊電罪，尚有未洽，惟其基本事實同一
  ，本院自應予以審理，並變更其起訴法條。被告與甲男就上開
  犯行，有犯意聯絡及行為分擔，均為共同正犯。原審以被告犯
  罪事證明確，判處有期徒刑4月，如易科罰金，以新臺幣1,000
  元折算壹日，緩刑2年，固非無見，惟亦漏未審酌刑度輕重，
  僅論以電業法第106條第1項第3款之竊電罪，自有未洽，上訴
  人即檢察官上訴，指摘原審判決不當，為有理由，自應由本院
  撤銷並自為判決。爰審酌被告所犯，已侵害告訴人之財產法益
  ，長期竊電，惡性不輕，惟素行良好，有臺灣高等法院被告前
  案紀錄表可憑，事後尚能坦承犯行，並已償還電費，有繳費收
  據附於原審卷可稽及其他一切情狀，量處如主文第2項所示之
  刑，並諭知易科罰金之折算標準，以資懲儆。被告未曾因故意
  犯罪受有期徒刑以上刑之宣告，因一時失慮，偶罹刑典，經此
  偵審之教訓，當知所警惕，信無再犯之虞，本院認所宣告之刑
  以暫不執行為適當，併依刑法第74條第1項第1款諭知緩刑2年
  ，以啟自新。
四被告於審判期日經合法傳喚，無正當理由不到庭，爰依刑事訴
  訟法第371條規定，不待其陳述，逕行判決。
據上論斷，應依刑事訴訟法第455條之1第1項、第3項、第369條
第1項前段、第371條、第364條、第299條第1項前段、第300條，
刑法第28條、第320條第1項、第323條、第41條第1項前段、第74
條第1項第1款，刑法施行法第1條之1，判決如主文。
本案經檢察官施教文到庭執行職務。
中    華    民    國   100    年    8     月    18    日
                  刑事第四庭  審判長  法  官  姚銘鴻
                                      法  官  陳義忠
                                      法  官  廖政勝
以上正本證明與原本無異。
不得上訴。
中    華    民    國   100    年    8     月    18    日
                                      書記官  莊何江
附錄本案論罪科刑法條全文：
中華民國刑法第320條第1項
（普通竊盜罪、竊佔罪）
意圖為自己或第三人不法之所有，而竊取他人之動產者，為竊盜
罪，處5  年以下有期徒刑、拘役或 5 百元以下罰金。
中華民國刑法第323條
（竊能量以竊取動產論）
電能、熱能及其他能量，關於本章之罪，以動產論。